臺灣臺南地方法院交通事件裁定　　　　 96年度交聲字第184號
移送機關　　交通部公路總局嘉義區監理所麻豆監理站
異議人即
受處分人　　乙○○
上列受處分人因違反道路交通管理處罰條例案件，對於交通部公
路總局嘉義區監理所麻豆監理站民國96年2月26日所為之裁決處
分（處分案號：麻監裁罰字第裁75-M00000000號），聲明異議，
本院裁定如下：
    主  文
異議駁回。
    理  由
一、原處分意旨略以：受處分人即異議人乙○○（下稱異議人）
    遭警舉發，於民國（下同）96年1月25日17時18分，駕駛牌
    照號碼XX-032號營業遊覽大客車，在臺84線37.9公里處，有
    闖紅燈（直行）之違規情事，移送機關以其事證明確，依道
    路交通管理處罰條例第53條第1項、第63條第1項第3款及違
    反道路交通管理事件統一裁罰標準表之規定，裁處罰緩新臺
    幣3,600元，並記違規點數3點等語。
二、聲明異議意旨略以：異議人所駕駛XX-032營業遊覽車，於上
    開時間進入臺84線37.9K交叉路口時為綠燈所以繼續行駛，
    且已越過白色停止線，行駛至該路口一半距離時，綠燈卻直
    接變成紅燈，並沒有黃燈指示。台南縣警察局玉井分局於異
    議人申訴後函覆稱：「隧道內視野受限，出隧道後即為快速
    道路終點，需作限速轉換，又遇號誌路口，似有駕駛人反應
    不及情事」等語與事實不符，因異議人進入隧道前反方向來
    車就以大燈閃爍警示前方有警察執勤，異議人尚未進入隧道
    就已降低時速，與上開函覆內容與事實不符。而此路口紅綠
    燈已損壞一段時間，異議人於96年1月26日上午6時50分經過
    該路口紅綠燈係損壞狀況，但同日下午5時許經過時卻已修
    復，原裁決處分與事實不符，請求撤銷等語。
三、按汽車駕駛人，行經有燈光號誌管制之交岔路口闖紅燈者，
    處新臺幣1千8百元以上5千4百元以下罰鍰，並記違規點數3
    點，道路交通管理處罰條例第53條第1項、第63條第1項第3
    款分別定有明文。經查：
（一）異議人遭警舉發，於上開時、地有駕車行經有燈光號誌管
      制之交叉路口闖紅燈（直行）之違規情事，有臺南縣警察
      局96年1月25日南縣警交字第M00000000號舉發違反道路交
      通管理事件通知單1份附卷可稽。
（二）異議人雖稱於上開時間駕車進入臺84線37.9K交叉路口時
      ，當時該處號誌係綠燈，係行駛至一半時，燈號突然由綠
      燈變成紅燈，並無黃燈警示，並無闖紅燈之行為云云，然
      異議人於上揭時、地，行經前揭路口時，遇紅燈未停仍直
      行等情，業據證人即舉發警員張家誠於本院96年4月4日訊
      問時，到庭具結證述明確，其證稱：「（法官問：闖紅燈
      的地點是在何路的交叉路口？）台84線與要進入走馬瀨的
      無名道路之交岔路口。」、「（法官問：當時異議人的車
      行駛何路？）台84線西向東。」、「（法官問：異議人當
      時是要直行或進入走馬瀨無名道路？）要直行。」、「（
      法官問：他當時直接闖紅燈？）對。」、「（法官問：你
      們當時有無錄影？）沒有。」、「（法官問：要如何證明
      異議人闖紅燈？）我們有兩個員警同時執勤，且我們在黃
      燈變為紅燈的時候不攔，而在紅燈時仍然闖越的才攔。」
      、「（法官問：攔下異議人的地點是在哪個位置，距離路
      口多遠？）在上開交岔路口的東邊，距離路口約有一百公
      尺左右。」、「（法官問：距離一百公尺還可看到燈號？
      ）可以，因為台84線很寬、很直，可以看的很清楚。」、
      「（法官問：當時路口的黃燈燈號是否壞掉？）沒有，都
      正常。」等語在卷（見本院96年4月4日之訊問筆錄）。按
      證人張家誠乃為原處分機關所認定異議人有前開違規行為
      之證人，其已到庭在本院法官面前以言詞供述異議人有前
      開違規事實，並已就當時燈號變換情形、執勤所處位置、
      異議人行駛路徑及闖紅燈過程等情節詳述具體明確，且證
      人張家誠為依法執行勤務之員警，與異議人毫無怨懟，衡
      情當無自陷偽證罪而構詞誣賴異議人之理，另於本件卷存
      證據資料內並無任何積極證據足以證明證人張家誠上開供
      述係屬虛偽，亦無有足以令人顯信證人張家誠其供述為不
      可採之品性證據或前科證據存在，本院自不得僅以證人張
      家誠為本件開單舉發異議人之員警而全盤抹煞其所具有之
      證人資格，從而，本院由其上開證述已得有異議人確有上
      開違規行為之心證，是異議人前開所辯，實不足採，異議
      人之違規事實事證明確。
（三）又交通警察製單舉發違反道路交通管理處罰條例所列之違
      規事實，本質上為行政處分，係公務員基於職務上之權力
      ，依法就特定之具體事件所為之具公法上效果之單方面行
      政行為，基於公務員為公法上行為具有公信力之原則，該
      行政行為當可被推定為真正，其據以依法處分之事實認定
      亦為正確無誤。本此公信原則，乃立法者賦予行政機關制
      定違反道路交通事件統一裁罰標準及處理細則，使執勤警
      員得當機處分以達其維護交通秩序、安全之行政目的。若
      謂公務員一切行政行為均需預留證據以證其實，則國家行
      政勢必窒礙難行，據此，刑事訴訟法就犯罪證據有關之規
      定中，與屬行政秩序罰之交通違規裁罰本質不合之部分，
      自不在準用之列，因此，本院查無任何證據足資證明執勤
      員警有捏造事實違法取締之情事存在，則執勤警員本其維
      護交通秩序、安全職責所為之舉發，自應受到合法、正確
      之推定。
（四）另按警方取締交通違規事件，其以照相方式取證者，固足
      為違規之證明，惟警員當場舉發者，舉發之員警本身之目
      睹、耳聞，亦為違規人違規之證明，非必所有之違規事件
      ，均需有照相方足為違規之證據。況警察執行勤務，事項
      繁瑣，且違規情形一過即逝，並非長期存在，何能要求警
      察必備有照相機取證？是本件縱無舉發照片為佐證，然異
      議人之違規行為既經證人張家誠具結證述明確，且其所述
      內容並無何矛盾或違背經驗法則之處，自得為本院判斷之
      依據。
（五）至於證人甲○、丙○○雖證稱異議人駕車進入上開交叉路
      口時，燈號仍為綠燈，係行駛至一半時，燈號直接由綠燈
      變成紅燈云云，惟由證人甲○證稱：「（法官問：96年1
      月25日下午5時18分許，你有無坐在異議人乙○○所開的
      ＸＸ─032號遊覽車上？）有。」、「（法官問：當時為
      何坐在該車車上？）那輛車是學校租用的校車，我搭該車
      下班。」、「（法官問：你當時有看燈號嗎？）有，我看
      到的是綠燈。」、「（法官問：警察攔下異議人時，說他
      闖紅燈，你當時有無跟警察說你看到的燈號？）我們在經
      過該路口之前，對向來車已經示警有警察攔檢，大客車開
      到路口過了停止線的時候，燈號還是綠燈，到了路口一半
      的時候才變為紅燈，而且當時黃燈沒有亮，綠燈也沒有閃
      爍就直接變為紅燈了。」等語，及證人丙○○證稱：「（
      法官問：96年1月25日下午5時18分許，你有無坐在異議人
      乙○○所開的ＸＸ─032號遊覽車上？）有。」、「（法
      官問：當時為何坐在車上？）我是育德工家的學生，當時
      搭車放學回家，我坐在第一個位置。」、「（法官問：當
      時有無注意燈號？）有，車子從隧道出來，到達舉發地點
      的交岔路口，當車輛已經過了路口一半後，燈號突然由綠
      燈變為紅燈，黃燈沒有亮，綠燈也沒有閃爍。」等語可知
      （均見本院96年4月25日訊問筆錄），其等係異議人於前
      揭時、地駕駛車牌號碼XX-032營業遊覽車之乘客，一般而
      言，乘客並不會特別注意駕駛人行經路線之交叉路口燈號
      變換情形，而其等卻證稱知悉異議人遭攔停前所通過之交
      叉路口之號誌變換情形，其等之證述是否為真，已非無疑
      ；況其等均證稱上開交叉路口之號誌，係由綠燈直接變換
      成紅燈，中間並無黃燈號誌之變換云云，然自96年1月25
      日起至96年1月26日止，上開交叉路口之三色號誌並無人
      通報號誌故障，業據台南縣政府以96年12月4日府工交字
      第0960261712號函函覆在卷，自難遽僅以其等之證述，而
      為異議人有利之認定。
四、綜上所述，依據證人張家誠之證言，異議人於前揭時、地有
    闖紅燈之違規事實，應堪認定。則移送機關據以援引道路交
    通管理處罰條例第53條第1項、第63條第1項第3款及違反道
    路交通管理事件統一裁罰標準表之規定，裁處異議人罰鍰新
    台幣3,600元，並記違規點數3點，核無違誤或不當，本件異
    議為無理由，應予駁回。
五、據上論斷，應依道路交通案件處理辦法第19條，裁定如主文
    。
中　　華　　民　　國　　96　　年　　12　　月　　31　　日
　　　　　　　　　　　交通法庭  法　官　陳淑勤
以上正本證明與原本無異。
如不服本裁定應於送達後5日內向本院提出抗告狀。
      　　　　　　　　　　　　　書記官　陳金堂
中　　華　　民　　國　　96　　年　　12　　月　　31　　日
